【裁判字號】    94,重訴,232
【裁判日期】    951012
【裁判案由】    拆屋還地等
【裁判全文】
臺灣臺南地方法院民事判決             94年度重訴字第232號
原      告  台灣糖業股份有限公司
法定代理人  甲○○
訴訟代理人  嘉益律師
被      告  丙○○
            乙○○
共      同
訴訟代理人  林國明律師
上列當事人間請求拆屋還地事件，經本院於民國95年9月28日言
詞辯論終結，判決如下：
    主    文
被告丙○○應將坐落台南市○○區鎮○段一五０三地號土地上如
附圖所示Ａ部分面積八百九十三點七一平方公尺、鎮安段一五０
三之一地號土地上如附圖所示面積四十一點二五平方公尺、鎮○
段一五０三之三地號土地上如附圖所示Ａ部分面積六十四點五五
平方公尺、鎮安段一五０四地號土地上如附圖所示面積二十點八
一平方公尺、原西段五三之一地號土地上如附圖所示Ａ部分面積
二十四點七０平方公尺、原西段五三之二地號土地上如附圖所示
Ａ部分面積零點三五平方公尺之鐵皮工廠，及坐落台南市○○區
鎮○段一五０三地號土地上如附圖所示Ｂ部分面積四百四十八點
七九平方公尺、鎮安段一五０三之三地號土地上如附圖所示Ｂ部
分面積九點三五平方公尺、原西段五三之一地號土地上如附圖所
示Ｂ部分面積二十六點二五平方公尺、原西段五三之二地號土地
上如附圖所示Ｂ部分面積十四平方公尺之鋪設水泥予以拆除，並
將上開土地、面積總計一千五百四十三點七六平方公尺返還原告
。
被告乙○○應將坐落台南市○○區鎮○段一五０三地號、鎮○
段一五０三之三地號、原西段五三之一地號、原西段五三之二地
號如附圖所示Ｂ部分土地上之圍牆拆除，並將該部分土地上之果
樹予以清除。
被告丙○○應給付原告新台幣捌拾柒萬捌仟貳佰零捌元，及自民
國九十四年十月二十九日起至清償日止，按年息百分之五計算之
利息，並自民國九十四年十月七日起至交還土地之日止，按日給
付原告新台幣肆佰捌拾壹元。
原告其餘之訴駁回。
訴訟費用由被告負擔。
本判決第一項於原告以新台幣肆佰陸拾陸萬壹仟元供擔保後，得
假執行。但被告丙○○如於假執行程序實施前，以新台幣壹仟
佰玖拾捌萬壹仟柒佰玖拾伍元為原告預供擔保，得免為假執行。
本判決第二項於原告以新台幣壹佰肆拾玖萬玖仟元供擔保後，得
假執行。但被告乙○○如於假執行程序實施前，以新台幣肆佰肆
拾玖萬伍仟玖佰元為原告預供擔保，得免為假執行。
本判決第三項於原告以新台幣貳拾玖萬仟元供擔保後，得假執
行。但被告丙○○如於假執行程序實施前，以新台幣捌拾柒萬捌
仟貳佰零捌元為原告預供擔保，得免為假執行。
原告其餘假執行之聲請駁回。
   事實及理由
壹、程序部分：
    按訴狀送達後，原告不得將原訴變更或追加他訴，但擴張或
    減縮應受判決事項之聲明者，不在此限，民事訴訟法第255
    條第1項第3款定有明文。本件原告於起訴狀請求判決「（一
    ）被告應將坐落台南市○○區鎮○段1503地號內如附圖所示
    橘色部分面積1394.42平方公尺、同段1503－1地號內如附圖
    所示綠色部分面積41.25平方公尺、同段1503－3地號內如附
    圖所示藍色部分面積73.9平方公尺、同段1504地號內如附圖
    所示黃色部分面積20.81平方公尺，及台南市○○區○○段5
    3－1地號內如附圖所示粉紅色部分面積47.37平方公尺、原
    西段53－2地號內如附圖所示紅色部分面積14.9平方公尺之
    鐵皮屋、果樹及鋪設之水泥予以拆除，並將該部分土地（以
      鈞院實測為準）交還原告。（二）被告應給付原告新台幣
    （下同）908,954元，及自起訴狀繕本送達翌日起至清償日
    止，按年息百分之5計算之利息。並自民國94年10月7日起至
    交還土地之日止，按日給付原告498元。」，繼於本院審理
    中，變更聲明為請求「（一）被告丙○○應將坐落台南市○
    ○區鎮○段1503地號如附圖所示Ａ部分面積893.71平方公尺
    、鎮安段1503－1地號如附圖所示面積41.25平方公尺、鎮○
    段1503－3地號如附圖所示Ａ部分面積64.55平方公尺、鎮○
    段1504地號內如附圖所示面積20.81平方公尺、原西段53－1
    地號如附圖所示Ａ部分面積24.70平方公尺、原西段53－2地
    號如附圖所示Ａ部分面積0.35平方公尺之鐵皮工廠，及坐落
    台南市○○區鎮○段1503地號如附圖所示Ｂ部分面積448.79
    平方公尺、鎮安段1503－3地號如附圖所示Ｂ部分面積9.35
    平方公尺、原西段53－1地號如附圖所示Ｂ部分面積26.25平
    方公尺、原西段53－2地號如附圖所示Ｂ部分面積14平方公
    尺之鋪設水泥予以拆除，並將土地交還原告。（二）被告乙
    ○○應將坐落台南市○○區鎮○段1503地號、鎮安段1503－
    3地號、原西段53－1地號、原西段53－2地號如附圖所示Ｂ
    部分土地上之圍牆拆除，並將土地上之果樹予以清除。（三
    ）被告丙○○應給付原告878,208元，及自起訴狀繕本送達
    翌日起至清償日止，按年息百分之5計算之利息。並自94年1
    0月7日起至交還土地之日止，按日給付原告482元。」，此
    係擴張、減縮應受判決事項之聲明，核與上開規定相符，應
    予准許，合先敘明。
貳：實體部分：
一、原告主張：
（一）系爭台南市○○區鎮○段1503號、同段1503－1號、同段1
      503－3號、同段1504號，及台南市○○區○○段53－1號
      、53－2號等六筆土地為原告所有，詎被告丙○○所有之
      鐵皮工廠及其鋪設之水泥地面、水泥通道及被告乙○○所
      有之圍牆、果樹竟未經原告之同意，擅自占用原告所有上
      開土地，其占用之位置、面積詳如附圖即台南市安南地政
      事務所95年5月29日安南地所二字第0950002532號函附複
      丈成果圖所示，案經台南市安南區長安里辦公處致函原告
      檢舉被告竊佔土地之事實，原告公司資產管理中心台南區
      營運處隨即發函請被告自行拆除地上物並將土地交還原告
      ，惟被告均拒不置理。
（二）按「所有人對於無權占有或侵奪其所有物者，得請求返還
      之。對於妨害其所有權者，得請求除去之。」民法第767
      條前段定有明文。本件原告為系爭土地之所有權人，被告
      並無任何正當合法權源，卻擅自占用系爭土地並在其上搭
      建鐵皮工廠、種植果樹及鋪設水泥，顯屬無權占有，雖屢
      經原告催討，惟渠等均置若罔聞，為此，爰依上開民法規
      定訴請被告將地上物清除，並將占用之土地交還原告。
（三）被告丙○○應返還不當得利：
  １、按「無法律上之原因而受有利益，致他人受損害者，應返
      還其利益。」民法第179條前段定有明文。再者，無權占
      有他人之土地，可能獲得相當於租金之利益為社會通常之
      觀念，最高法院著有61年台上字第1695號判例意旨可資參
      照。本件被告丙○○無權占用原告所有系爭土地，並在其
      上搭蓋鐵皮建物及鋪設水泥，依上開最高法院判例意旨，
      顯屬無法律上之原因而受有相當於租金之利益，並因而致
      原告受損害，從而，原告自得依上開民法規定，請求被告
      丙○○將其所受之利益返還予原告。
  ２、再按城市地方房屋之租金，以不超過土地及建築物申報總
      價年息百分之10為限，土地法第97條第1項定有明文，其
      中「土地申報總價額」之基準，依土地法施行法第25條、
      土地法第148條等規定，係以土地所有權人依法所申報之
      地價為其法定地價。另依土地法第105條規定，土地法第
      97條之規定於租用基地建築房屋均準用之。茲被告丙○○
      自86年間起即無權佔用系爭土地，其因此所受之不當利益
      （以5年計算）如下：
    (1)系爭台南市○○區鎮○段1503號土地之申報地價，自89年
      7月起迄今均為1,155.2元／平方公尺；鎮安段1503－1號
      、1503－3號、1504號土地之申報地價，自89年7月起迄今
      均為1,120元／平方公尺；另原西段53－1號、53－2號土
      地之申報地價，89年度、90年度、91年度、92年度均為80
      0元／平方公尺，93年1月起之申報地價則為880元／平方
      公尺。
    (2)系爭鎮安段1503號土地之申報地價為1,155.2元／平方公
      尺，被告丙○○占用面積為1342.50平方公尺，其所獲不
      當得利為775,428元【計算式：1,155.2元/平方公尺×1,
      342.50平方公尺×10/100×5年＝775,428】。
    (3)鎮安段1503－1號、1503－3號、1504號土地之申報地價均
      為1,120元／平方公尺，被告丙○○占用面積依序為41.25
      平方公尺、73.9平方公尺及20.81平方公尺，其所獲不當
      得利為76,138元【計算式：1,120元/平方公尺×（41.25
      ＋73.9＋20.81）平方公尺×10/100×5年＝76,138（小數
      點後四捨五入）】。
    (4)原西段53－1號、53－2號土地自89年10月7日起至93年10
      月6日止，其申報地價為800元／平方公尺，自93年10月7
      日起至94年10月6日止，其申報地價為880元／平方公尺，
      被告丙○○占用面積，依序為50.95平方公尺及14.35平方
      公尺，其自89年10月7日起至94年10月6日止，5年間所獲
      不當得利應為26,642元（【計算式：｛（800元/平方公尺
      ×﹝50.95＋14.35﹞平方公尺×10/100×4年）＋（880元
      /平方公尺×﹝50.95＋14.35﹞平方公尺×10/100×1年）
      ｝＝26,642小數點後四捨五入】。
    (5)以上合計被告丙○○5年間所獲得之不當利益為878,208元
      【計算式：775,428＋76,138＋26,642＝878,208】。從而
      ，原告自得依民法第179條規定請求被告返還上開不當得
      利，及自起訴狀繕本送達翌日起至清償日止，按年息百分
      之5計算之利息。並自94年10月7日起至交還土地之日止，
      按日給付原告482元【計算式：880,298÷5÷365＝482 】
      （小數點後四捨五入）】。
（四）對被告抗辯所為之陳述：
  １、就被告抗辯系爭土地上之鐵皮建物、圍牆、果樹及鋪設之
      水泥，應由何人負責拆除及清除（何人有拆除及清除之權
      能）部分：
    (1)被告丙○○自承系爭土地上之鐵皮建物為其所建造，至於
      土地上所鋪設之水泥，均與鐵皮建物內鋪設之水泥緊密相
      連，足見系爭土地上之水泥地面係被告丙○○所鋪設。惟
      被告並無任何正當合法權源，故其擅自占用原告所有系爭
      土地搭建鐵皮建物及鋪設水泥，顯屬無權占有，從而，原
      告自得依民法第767條規定，請求被告丙○○將其搭蓋之
      鐵皮建物及鋪設之水泥予以拆除，並將占用之土地交還原
      告。
    (2)被告乙○○於94年11月21日鈞院履勘現場時自承「全部的
      圍牆以及鐵皮屋外的椰子、芒果樹、玉蘭花樹、南洋杉等
      均為乙○○所有」，準此，系爭土地上之圍牆及果樹既為
      被告乙○○所蓋及種植，且被告並無占用系爭土地之合法
      權源，原告自得依民法第767條規定，請求被告拆除圍牆
      並清除果樹。
    (3)被告雖抗辯鐵皮屋實際使用人是第三人，但第三人並無拆
      除權限，只有被告有拆除權限。
    (4)就被告抗辯民法第796條部分，被告建築時原告根本不知
      情。
  ２、被告抗辯原告主張以土地申報地價年息百分之10計算不當
      得利偏高部分：被告丙○○自86年起即無權占用系爭土地
      ，並在其上搭蓋鐵皮建物出租予他人收取租金，其占用面
      積近1,500平方公尺，占用時間將近10年，再依被告向鈞
      院提出之租賃契約內容，其每月向第三人所收取之租金總
      計逾17萬元，依此計算，被告每年收取之租金逾200萬元
      ，以此對照本件原告請求被告返還5年之不當得利金額僅
      878,208元（1年約17萬5千餘元），足見原告主張以土地
      申報地價年息百分之10計算不當得利，並未偏高。
（五）並聲明：
  １、被告丙○○應將坐落台南市○○區鎮○段1503地號如附圖
      所示Ａ部分面積893.71平方公尺、鎮安段1503－1地號如
      附圖所示面積41.25平方公尺、鎮安段1503－3地號如附圖
      所示Ａ部分面積64.55平方公尺、鎮安段1504地號內如附
      圖所示面積20.81平方公尺、原西段53－1地號如附圖所示
      Ａ部分面積24.70平方公尺、原西段53－2地號如附圖所示
      Ａ部分面積0.35平方公尺之鐵皮工廠，及坐落台南市○○
      區鎮○段1503地號如附圖所示Ｂ部分面積448.79平方公尺
      、鎮安段1503－3地號如附圖所示Ｂ部分面積9.35平方公
      尺、原西段53－1地號如附圖所示Ｂ部分面積26.25平方公
      尺、原西段53－2地號如附圖所示Ｂ部分面積14平方公尺
      之鋪設水泥予以拆除，並將土地交還原告。
  ２、被告乙○○應將坐落台南市○○區鎮○段1503地號、鎮○
      段1503－3地號、原西段53－1地號、原西段53－2地號如
      附圖所示Ｂ部分土地上之圍牆拆除，並將土地上之果樹予
      以清除。
  ３、被告丙○○應給付原告878,208元，及自起訴狀繕本送達
      翌日起至清償日止，按年息百分之5計算之利息。並自94
      年10月7日起至交還土地之日止，按日給付原告482元。
  ４、並陳明願供擔保請准宣告假執行。
二、被告抗辯：
（一）被告丙○○所搭建之建物是否有占用原告所有之土地仍屬
      不明：
  １、按原告所有系爭土地與被告乙○○所有坐落台南市○○區
      鎮○段1500、1500-1、1500-2、1501、1502、1502-1、15
      02-2、1502-3地號等多筆土地成長條狀之相鄰，係在台糖
      鐵路以東，界限不明。查被告乙○○之子丙○○先後在上
      開1500地號等筆土地出資興建未保存登記之建物，門牌號
      碼分別為台南市○○區○○路二段275巷29之1、29之2、2
      9之3、29之4、29之5、29之6，承包人為吳金來，其中29
      之1號旁鐵皮建物由被告丙○○出租予訴外人鄭崇榮；29
      之2號建物現由訴外人上大順實業社使用（承租人為施木
      田）；29之3號建物現由訴外人高銘精密研磨廠使用（承
      租人為唐水祥）；29之4、29之5號建物現由訴外人慶聯紙
      器股份有限公司使用（承租人為張勝智），出租人均為被
      告丙○○。次查系爭建物房屋稅之納稅義務人現為被告丙
      ○○，其為所有權人；29之6號建物由被告丙○○出租予
      慶聯紙器股份有限公司使用。
  ２、另查坐落台南市○○區○○路二段279號房屋旁邊之鐵皮
      屋，則由被告乙○○出租予訴外人陳巧芬使用；另同路段
      277號建物後面之鐵皮屋，則由訴外人陳進發出租予東樺
      紙業有限公司使用，而277號一樓原由被告乙○○出租予
      訴外人陳進發。
  ３、從而，上開未保存登記之建物究竟有無越界占用原告所有
      之土地，被告丙○○並不清楚，仍待測量結果為斷。
（二）被告對上開建物並無拆除之權能：
  １、按前開建物既為被告丙○○所建造，縱有越界占用原告之
      土地，亦與被告乙○○無關，原告請求被告乙○○拆屋還
      地乙節，自無理由。
  ２、次查現實際占有人是訴外人，原告請求被告將建物拆除及
      將裡面的東西清除，被告沒有那個權限。
  ３、被告在蓋鐵皮屋時不知界址在何處，已經使用很久，大概
      85、86年間陸續興建鐵皮屋及舖設水泥地，果樹及圍牆也
      是，雜物部分可能是一些盆栽，而原告都無異議，如果原
      告有意見應該在被告興建時原告就要提出。被告土地與原
      告土地是鄰地，請鈞院斟酌民法第796條之適用。
（三）原告主張以土地申報地價百分之10之最高標準計算不當得
      利偏高：上開土地偏僻，且被告興建鐵皮屋花費數百萬元
      ，而房屋出租是以建物出租來計算其價額，而原告得請求
      的數額應該是以土地出租所得利益來計算，而非房屋出租
      的利益，被告認為以百分之10計算過高。
（四）並聲明：
  １、原告之訴及其假執行之聲請均駁回。
  ２、如為不利於被告之判決，請准預供擔保免為假執行。
三、兩造不爭執之事實：
（一）坐落台南市○○區鎮○段1503、1503之1、1503之3、1504
      地號及原西段53之1、53之2地號土地（下稱系爭土地）為
      原告所有，此並有土地登記謄本6份在卷可稽，堪信為真
      實。
（二）台南市安南地政事務所95年5月29日安南地所二字第09500
      02532號函附複丈成果圖中之鐵皮工廠、水泥地面、水泥
      通道均為被告丙○○所有，而其餘圍牆、果樹、雜物等則
      為被告乙○○所有，均有占用系爭土地，其占用位置、面
      積詳如上開複丈成果圖，此並有本院94年11月21日勘驗測
      量筆錄、複丈成果圖、房屋租賃契約書7件、房屋稅繳款
      書1紙、房屋租賃契約及公證書1件、台南市政府工務局使
      用執照1件、建物所有權狀1件及現場照片30幀在卷可稽，
      堪信為真實。
四、得心證之理由：
    本件原告主張被告係無權占有，依民法第767條所有權人之
    物上請求權，得請求被告丙○○將其搭蓋之鐵皮建物及鋪設
    之水泥予以拆除，並將占用之土地交還原告，及請求被告乙
    ○○拆除圍牆並清除果樹，暨依民法第179條、土地法第97
    條等規定，請求被告丙○○將其5年間所獲得之不當利益878
    ,208 元返還予原告乙情，則為被告所否認，並以前揭情詞
    置辯。是本件應審究者厥為：被告所有上開地上物占用系爭
    土地有無合法權利？原告得否請求被告拆除或清除上開地上
    物並交還土地？又原告得否請求被告丙○○返還不當得利？
    如得請求，其數額為多少？以下分述之：
（一）按所有人對於無權占有或侵奪其所有物者，得請求返還之
      ，為民法第767條前段所明定。依此，以無權占有為原因
      ，請求返還所有物之訴，被告對原告就其物有所有權存在
      之事實無爭執，而僅以非無權占有為抗辯者，原告於被告
      無權占有之事實，無舉證責任。被告應就其取得占有，係
      有正當權源之事實證明之。且無權占有，並不以故意或過
      失為要件，茍無正當權源而占用他人之不動產，即負有返
      還之義務（最高法院72年度台上字第1552號、73年度台上
      字第2950號判決要旨參照）。查系爭土地為原告所有，而
      被告丙○○所有之鐵皮工廠及其鋪設之水泥地面、水泥通
      道及被告乙○○所有之圍牆、果樹占用原告所有系爭土地
      ，其占用之位置、面積詳如附圖即台南市安南地政事務所
      95年5月29日安南地所二字第0950002532號函附複丈成果
      圖所示一節，已如前述，並均為被告所是認，則揆諸前揭
      規定之說明，被告自應就其於系爭土地上乃係有權占有之
      事實負其舉證責任。被告丙○○雖以其所有之鐵皮工廠現
      實際占有人是訴外人，其並無拆除權限云云抗辯，並提出
      房屋租賃契約書7紙、房屋租賃契約及公證書1件為證。惟
      按房屋之拆除，為事實上之處分，須對房屋有事實上處分
      權者始得為之。原告請求被告丙○○拆除系爭建物，自須
      被告丙○○就系爭建物有處分權，始得為之。被告丙○○
      對於鐵皮工廠係其所有之事實並不爭執，已如前述，縱上
      開鐵皮工廠目前出租他人，然既係被告丙○○所有，並未
      讓與他人，足認被告丙○○就系爭建物有事實上處分權，
      被告丙○○上開所辯委無足採；另被告在本院95年9月28
      日最後一次言詞辯論並已整理爭點後，始抗辯稱：被告土
      地與原告土地是鄰地，被告於85、86年間陸續興建鐵皮屋
      、舖設水泥地、興建圍牆及種植果樹，因不知界址在何處
      ，而原告都無異議，如果原告有意見應該在被告興建時就
      要提出，請斟酌民法第796條之適用云云，顯有延滯訴訟
      之情事，且為原告所否認，被告復未能舉證以實其說，參
      諸原告主張其不知情被告建築情事，並主張本件係經台南
      市安南區長安里辦公處致函原告檢舉被告竊佔土地，原告
      因而查知並發函請被告自行拆除地上物並將土地交還原告
      之事實，有原告提出之台南市安南區長安里辦公處93年11
      月1日安長字號第004號函、台灣糖業公司資產管理中心臺
      南區營運處93年11月15日南資巡字第09393101028號函、
      陳文欽律師事務所93年11月26日93年度文律字第1126 號
      函各1件為憑，被告此部分所辯，亦無足採；至於被告抗
      辯願意承租系爭土地云云，此為原告之權利，並非得占有
      系爭土地之權源；另被告復抗辯其鐵皮屋如部分拆除恐怕
      會影響結構云云，此係屬將來執行之問題，本件原告既無
      權利濫用之情形，被告自不能因此解免其無權占有需負返
      還他人所有物之義務。基此，被告既未能證明其有合法權
      利占用系爭土地，從而，原告依所有權之法律關係即民法
      第767條規定，請求被告丙○○將其搭蓋之鐵皮建物及鋪
      設之水泥予以拆除，並將占用之土地交還原告，及請求被
      告乙○○拆除圍牆並清除果樹等情，自屬有據，應予准許
      。
（二）次按無權占有他人之土地，係侵害該土地所有人之所有權
      ，應構成侵權行為，被害人對於侵權行為人得請求賠償相
      當於租金之損害（最高法院67年台上字第3622號判例意旨
      參照）；又民法第179條所稱受利益，係指因某項事由（
      給付或非給付）而受之個別具體利益而言，非以受益人整
      個財產作為判斷標準，在無權使用他人土地時，其所受利
      益，即為使用本身，至相當租金係原受利益依其性質不能
      返還時應償還之價格之一種判斷標準（最高法院61年台上
      字第1695號判例採同一見解）。查被告丙○○無權占用原
      告所有如附圖部分所示之系爭土地一節，已如前述，揆諸
      前揭判例意旨之說明，被告丙○○自是受有利益，依此，
      原告依民法第184條第1項、第179條等規定，訴請被告丙
      ○○賠償原告相當於租金之損害，亦屬有據。至原告請求
      依土地法第105條、第97條等規定核算被告自起訴當日，
      回溯5年迄今之土地租金部分，經查，城市地方房屋之租
      金，以不超過土地及其建築物申報總價年息百分之10為限
      ，此於租用基地建築房屋準用之，土地法第105條、第97
      條第1項定有明文。又土地法第97條所謂土地價額係指法
      定地價而言；土地所有人依土地法所申報之地價為法定地
      價，土地法施行法第25條、土地法第148條亦定有明文。
      而被告雖自86、87年間後即占用系爭土地，惟原告係請求
      起訴當日（94年10月6日）回溯5年起之不當得利，則被告
      於89年10月6日前之不當得利，即毋庸討論。至系爭台南
      市○○區鎮○段1503地號土地自89年7月起至94年1月之申
      報地價均為每平方公尺1,155.2元；系爭鎮安段1503－1、
      1503－3、1504地號土地自89年7月起至94年1月之申報地
      價均為每平方公尺1,120元；系爭原西段53－1、53－2地
      號土地自89年7月起至92年1月之申報地價均為每平方公尺
      800元，自93年1月起至94年1月之申報地價均為每平方公
      尺880元等情，亦有原告提出台南市安南地政事務所出具
      之地價謄本6份附卷可佐。本院審酌系爭土地之鄰近使用
      狀況大部分為工廠，而被告丙○○在系爭土地上所搭建之
      建物亦係鐵皮工廠，目前係由被告丙○○出租予訴外人使
      用並收取租金，有租金之收益，且系爭鎮安段1503地號土
      地94年之公告地價已高達每平方公尺9,273元；系爭鎮○
      段1503－1、1503－3、1504地號土地94年之公告地價均已
      高達每平方公尺8,200元；系爭原西段53－1、53－2地號
      土地94年之公告地價已高達每平方公尺6,400元等情狀，
      認原告主張應按申報地價年息百分之10計算給付不當得利
      使用補償金為適當。則揆諸前揭說明，原告請求起訴前5
      年（即89年10月6日起至94年10月6日止）相當於租金之損
      害，計為878,208元，其計算方式如下：
  １、系爭鎮安段1503號土地之申報地價為每平方尺1,155.2元
      ，被告丙○○占用面積為1342.50平方公尺，其所獲不當
      得利為775,428元【計算式：1,155.2元×1,342.50平方公
      尺×10/100×5年＝775,428元】。
  ２、鎮安段1503－1、1503－3、1504地號土地之申報地價均為
      每平方公尺1,120元，被告丙○○占用面積依序為41.25平
      方公尺、73.9平方公尺及20.81平方公尺，其所獲不當得
      利為76,138元【計算式：1,120元×（41.25＋73.9＋20.8
      1）平方公尺×10/100×5年＝76,138元（小數點後四捨五
      入）】。
  ３、原西段53－1、53－2地號土地自89年10月7日起至93年10
      月6日止，其申報地價為每平方公尺800元，自93年10月7
      日起至94年10月6日止，其申報地價為每平方公尺880元，
      被告丙○○占用面積，依序為50.95平方公尺及14.35平方
      公尺，其自89年10月7日起至94年10月6日止，5年間所獲
      不當得利應為26,642元（【計算式：｛（800元×﹝50.95
      ＋14.35﹞平方公尺×10/100×4年）＋（880元×﹝50.95
      ＋14.35﹞平方公尺×10/100×1年）｝＝26,642元小數點
      後四捨五入】。
  ４、以上合計被告丙○○5年間所獲得之不當利益為878,208元
      【計算式：775,428＋76,138＋26,642＝878,208】。
      從而，原告請求被告丙○○給付878,208元，及自起訴狀
      繕本送達翌日即94年10月29日（本件起訴狀繕本係以寄存
      送達方式對被告丙○○為送達，其寄存之日為94年10月18
      日，該送達經10日始發生效力，亦即應自94年10月28日始
      發生送達之效力，其翌日即為94年10月29日；依民法第22
      9條第2項規定，被告於受催告時起，始負遲延責任）起至
      清償日止，按年息百分之5計算之利息，並自94年10月7日
      起至交還土地之日止，按日給付原告481元【計算式：878
      ,208 ÷5÷365＝481】（小數點後四捨五入）】等情，為
      有理由，應予准許，至逾此部分之請求，則屬無據，不應
      准許。
五、原告及被告均陳明願供擔保，請准宣告假執行或免為假執行
    ，經核均無不合，爰分別酌定相當擔保金額准許之。至原告
    敗訴部分，其假執行之聲請，失所附麗，應併予駁回。
六、據上論結：原告之訴為一部有理由、一部無理由，依民事訴
    訟法第79條、第390條第2項、第392條第1項，判決如主文。
中    華    民    國    95    年    10    月    12    日
                  民事第二庭    法  官  黃瑪玲
以上正本係照原本作成
如對本判決上訴，須於判決送達後20日內向本院提出上訴狀
中    華    民    國    95    年    10    月    12    日
                                書記官  卓春成


司法院資訊處製作；財團法人民間司法改革基金會備份。
